【裁判字號】    86,訴,99
【裁判日期】    890908
【裁判案由】    違反稅捐稽徵法等
【裁判全文】
臺灣士林地方法院刑事判決                            八十六年度訴字第九九號
    公  訴  人  臺灣士林地方法院檢察署檢察官
    被      告  丙○○
右列被告因違反稅捐稽徵法等案件，經檢察官提起公訴（八十五年度偵字第四一七三
、五三一九號），本院判決如左：
    主  文
丙○○無罪。
    理  由
一、公訴意旨略以：被告丙○○係址設臺北市○○區○○街四一一巷十六弄七號一樓
    之玉潔開發建設有限公司（以下簡稱：玉潔公司）負責人，為從事業務之人。為
    公司逃漏稅捐之故，明知乙○○及丁○○於民國八十二年間，並未在其公司任職
    ，竟虛偽登載乙○○及丁○○薪資為新臺幣（下同）十五萬三千元於業務上作成
    之員工八十二年度各類所得扣繳暨免扣繳憑單，並據以制作其公司之八十二年度
    營利事業所得稅結算申報書，將上開不實之薪資金額列為其公司成本，而據以逃
    漏八十二年度營利事業所得稅，足以生損害於乙○○、丁○○及稅捐稽徵機關徵
    稅之正確性。因認被告涉有刑法第二百十六條、第二百十五條及稅捐稽徵法第四
    十一條之罪嫌。
二、按：犯罪事實應依證據認定之，無證據不得推定其犯罪事實，又不能證明被告犯
    罪者，應諭知無罪之判決，刑事訴訟法第一百五十四條、第三百零一條第一項定
    有明文。次按：刑事訴訟法上所謂認定犯罪事實之證據，係指足以認定被告確有
    犯罪行為之積極證據而言，該項證據自須適合於被告犯罪事實之認定，始得採為
    斷罪資料；如未能發現相當證據，或證據不足以證明，自不能以推測或擬制之方
    法，以為裁判之基礎。且認定事實所憑之證據，其為訴訟上之證明，須達於通常
    一般之人均不致有所懷疑，而得確信其為事實之程度者，始得為有罪之認定。倘
    其證明尚未達到此一程度而有合理之懷疑存在時，尚難為有罪認定之基礎；另苟
    積極證據不足以為不利於被告事實之認定，即應為被告有利之認定，更不必有何
    有利之證據，最高法院六十九年台上字第一五三一號、三十年上字第八一六號、
    四十年台上字第八六號、七十六年台上字第四九八六號分別著有判例可資參照。
三、公訴人認被告丙○○涉有刑法行使業務上登載不實文書及稅捐稽徵法逃漏稅捐罪
    嫌，無非係以卷附乙○○及丁○○於八十二年間同時在包含玉潔公司在內之數家
    公司任職之綜合所得稅核定通知書影本二紙，以及被告丙○○經傳並未到庭，而
    執為論據。然查：訊據被告丙○○堅決否認有何逃漏稅捐及業務上登載不實文書
    之犯行，辯稱：伊一輩子都在打零工，從未開設過玉潔公司或其他公司行號，亦
    不認識乙○○及丁○○為何人，伊之身分證曾有遺失之情事，且為向其工頭領取
    薪資，亦曾填具資料連同身分證交由工頭用供報稅之需云云。
四、經查：本院經向臺北市政府建設局調取玉潔公司登記案卷核閱結果，被告丙○○
    固經登記為該公司負責人，且有被告丙○○之身分證影本及蓋有被告丙○○印文
    之公司章程及股東同意書附於該案卷內可憑。惟查：玉潔公司係於八十一年四月
    三十日即經臺北市政府建設局核准設立登記，其時負責人為戊○○，股東則有己○○、蘇淑卿等人，被告並未在其股東之列；迄八十三年二月八日始經申請股東
    出資轉讓，並改推被告丙○○為董事等變更登記、並經主管單位核准，旋該公司
    隨即於未及半年後之八十三年九月一日起即申請暫停營業登記等情，均經登載於
    前開公司案卷明確。另查：該公司原股東之一之己○○，亦經臺灣高等法院臺中
    分院於該院八十四年度上訴字第二五八一號判決中認定負責玉潔公司之業務，且
    虛列陳廖淯名義填具八十二年度各類所得扣繳暨免扣繳憑單乙紙，列報陳廖淯在
    玉潔公司之八十二年度薪資所得十五萬三千元，並據以向稅捐機關提出申報，而
    幫助玉潔公司逃漏稅捐等之違反稅捐稽徵法等犯罪事實，並判處己○○有期徒刑
    三年六月，該案嗣並經最高法院判決上訴駁回確定，有臺灣高等法院臺中分院八
    十四年度上訴字第二五八一號判決書及臺灣高等法院被告己○○全國前案紀錄表
    存卷可參。是證人己○○雖經傳、拘未到，惟其於前開案件偵查，亦坦承負責玉
    潔公司之業務，已經載明於卷附前揭臺灣高等法院臺中分院判決書內屬實；且被
    告丙○○既迄八十三年二月間始經登記為玉潔公司負責人；本案經玉潔公司所虛
    列之乙○○及丁○○薪資扣繳稅額，復與前開判決所認定之由己○○所虛列填寫
    之陳廖淯扣繳憑單，均同為八十二年度者；則有關本案乙○○及丁○○之薪資報
    稅資料或亦由己○○所填寫申報、甚或玉潔公司於八十三年二月間變更登記負責
    人為被告丙○○之後，公司業務實際上仍由己○○負責執行，即非無據。況查：
    本院經囑託臺灣嘉義地方法院訊問證人即亦於八十三年二月八日經變更登記為玉
    潔公司股東之一之庚○○已具結證稱：伊並不認識己○○、戊○○等人，亦未曾
    入股或以他人名義出資經營玉潔公司，公司登記資料內庚○○之印文非伊所有，
    伊曾於八十三年至八十五年間，將身分證出售他人，可能是這樣才被冒用身分證
    云云（見本院卷附臺灣嘉義地方法院八十九年七月二十日訊問筆錄）；從而，被
    告丙○○是否因身分證遺失、或為領取工資而提供身分證予其工頭以協助報稅、
    或因其他途徑致使身分證遭人冒用並經登記為玉潔公司負責人，實非無可能。是
    被告丙○○所辯：伊並未開設或入股玉潔公司云云，自非無稽。此外，復查無其
    他積極事證足資證明被告丙○○涉有何偽造文書或違反稅捐稽徵法等犯行，不能
    證明被告犯罪，依法自應為其無罪判決之諭知。
五、另查：臺灣士林地方法院檢察署八十六年元月二十五日甲○法字第六一三號函請
    併案審理之八十五年度偵字第一一五三四號案件，既未經起訴，且與本案無連續
    犯裁判上一罪之關係，自應退回由檢察官另行偵查，爰附此敘明。
據上論斷，應依刑事訴訟法第三百零一條第一項，判決如主文。
本案經檢察官張熙懷到庭執行職務
中      華      民      國    八十九    年      九      月      八      日
                                  臺灣士林地方法院刑事第三庭
                                      法  官  李  瑜  娟
右正本證明與原本無異。
如不服本判決，應於送達後十日內，向本院提出上訴狀。
                                      書記官  劉  政  惠
中      華      民      國    八十九    年      九      月      十八    日


司法院資訊處製作；財團法人民間司法改革基金會備份。
